臺灣高雄地方法院民事判決　九十年重訴字第一二一一號
　　原　　　告　甲○○
　　訴訟代理人　康進益律師
　　　　　　　　王國論律師
　　被　　　告　泰志交通有限公司
　　法定代理人　丙○○○
　　被　　　告　乙○○
　　訴訟代理人　王家鈺律師
　　複　代理人　程高雄律師
　　　　　　　　曾清山律師
右當事人間，請求損害賠償事件，本院判決如左：
    主    文
被告應連帶給付原告新台幣佰零玖萬壹仟玖佰捌拾柒元，及自民國九十一年七月五
日起至清償日止，按年息百分之五計算之利息。
原告其餘之訴駁回。
訴訟費用由被告連帶負擔三分之一，餘由原告負擔。
本判決第一項於原告以新台幣壹佰零肆萬元為被告供擔保後，得假執行；但被告於假
執行程序實施前以新台幣佰零玖萬壹仟玖佰捌拾柒元為原告預供擔保後，得免為假
執行。
原告其餘假執行之聲請駁回。
    事　實　及　理　由
一、原告起訴主張：被告乙○○於民國八十九年六月五日下午七時二十分許，駕駛車
    號ＸＴ─四一一號曳引車，沿高雄市小港區○○○路由北向南方向行駛，途經高
    雄市小港區○○○路與茂大街交叉口時，應注意車前狀況，隨時採取必要之安全
    措施，及汽車駕駛人轉彎時應行至交叉路口中心處，並不得佔用來車道搶先左轉
    ，且轉彎車應讓直行車先行之規定，竟疏未注意，於未行至交叉路口中心處時，
    即貿然佔用來車道搶先左轉進入茂大街，致伊所駕駛車號ＩＸ─四三二八號由沿
    海二路由南向北方向行使至該交叉路口之自小客車，因閃煞不及，而撞及乙○○
    所駕駛曳引車車身中央之右側護欄，伊並因而受有右肱骨骨折、右側脛腓骨骨折
    、左側股骨骨折、右橈骨神經損傷之傷害，伊因此而支出醫療費用計新台幣（下
    同）六萬七千九百元，應由乙○○賠償。又伊所受右撓神經之損傷已使伊之右手
    手指全部喪失功能，亦得請求減少勞動能力之損失計七百十一萬三千五百零二元
    。另伊因此傷害，精神上受有莫大之痛苦，而請求二百萬元之精神慰藉金。又乙
    ○○為被告泰志交通有限公司（下稱泰志公司）所僱用之司機，於執行職務時，
    不法侵害原告，則泰志公司自應與乙○○負連帶賠償責任。爰依侵權行為之法律
    關係，聲明求為命：被告應連帶給付原告九百十八萬一千四百零二元，及自九十
    一年七月五日起至清償日止，按年息百分之五計算之利息，並願供擔保為假執行
    之判決。
二、被告則以：原告於事故發生後經酒測結果，每公升吐氣內含酒精濃度○點二八毫
    克，且自車禍現場兩條剎車痕均長達十三點五公尺及原告所駕車輛之車頭全毀等
    情，可得見原告當時亦有超速駕駛，其與有過失，甚為明確。又原告之每月薪資
    僅一萬六千五百元，且其請求精神慰藉金二百萬元，亦屬過高等語，資為抗辯。
    並聲明：(一)原告之訴駁回。(二)如受不利判決，願供擔免為假執行。
三、兩造不爭執之事項：
　　(一)乙○○於八十九年六月五日下午七時二十八許，於執行職務中駕駛車牌號碼Ｘ
      Ｔ─四一一號曳引車，沿高雄市小港區○○○路由北向南方向行駛，途經高雄
      市小港區○○○路與茂大街交叉口，欲左轉進入茂大街口時，與原告所駕駛車
      牌號ＩＸ─四三二八號自小客車發生車禍，致原告受有右肱骨骨折、右側脛腓
      骨骨折、左側股骨骨折、右橈骨神經損傷之傷害，而所受右撓神經之損傷已使
      原告之右手手指全部喪失功能。又原告之手指因橈神經受損致功能喪失，目前
      無法恢復功能，屬於六級殘廢，喪失勞動能力比例為百分之五十四，喪失勞動
      能力之期間則為三十七年九個月。另原告支出之醫療費用自負額為六萬七千九
      百元。並有高雄市○○○○○道路交通事故調查報告表、現場照片十張、高雄
      市立小港醫院出具之診斷證明書、安泰醫院出具之診斷證明書、勞工保險傷病
      診斷書及相關醫療收據可證。
　　(二)乙○○之刑事責任部分，經本院刑事庭審理後，依業務過失致重傷罪，以九十
      年度交易字第九五號判決處有期徒刑六月，乙○○提起上訴，經台灣高等法院
      高雄分院九十年度交上易字第二六五號判決以符合自首之要件為由撤銷，改判
      有期徒刑三月確定。
　　(三)、原告已領取強制汽車責任險之賠償金三十五萬九千六百一十元。
四、依兩造前開陳述觀之，本件之爭點為(一)本件車禍之發生，被告是否有過失？原告
    是否與有過失？(二)原告得請求賠償之金額為若干。
五、本件車禍發生，被告是否有過失？原告是否與有過失？
　　(一)按汽車駕駛人轉彎時，應行至交叉路口中心處，並不得佔用來車道搶先左轉；
      轉彎車應讓直行車先行；駕駛人駕駛汽車應注意車前狀況，並隨時採取必要之
      安全措施，道路交通安全規則第四十八條第第三款、第六款、及第九十四條第
      三項分別定有明文。
　　(二)經查，依本院依職權調取刑事全卷查核結果，依事故現場圖顯示，兩車撞擊後
      原告之自小客車車頭略向南南西、車尾略向北北東，停於交岔路口中心點東北
      側之沿海二路北向外側快車道與茂大街西向交叉路口內，乙○○駕駛之曳引車
      右前輪跨越停於茂大路中心線，頭朝東東南，尾向西西北，停於茂大街西向車
      道內；而沿海二路北向中線快車道留有小客車二道長度均為十三點五公尺之煞
      車痕，煞車痕起點在交岔路口中心點東南側，起自茂大街東向道路邊緣延伸線
      附近；而兩車車損情形，原告之自小客車係車頭全毀，乙○○所駕駛之曳引車
      車身中央右側護欄斷裂彎曲，有高雄市○○○○○道路交通事故調查報告表及
      現場照片十張可稽（見刑事一審卷第七七至八一頁、二審卷第七六至七九頁）
      ，依兩車之行進方向、煞車痕、撞擊後停放位置及車損情形為斟酌，可見兩車
      之撞擊地點應係原告自小客車煞車痕之終點，而原告之自小客車在撞擊後往後
      彈並迴旋至撞擊地點右後方約三點五公尺處，依此判斷，兩車之撞擊地點應在
      交岔路中心點東北側之沿海二路北向中線快車道上，則乙○○所駕駛曳引車顯
      未行至交叉路口中心處，疏未注意車前狀況，並即佔用來車道搶先左轉，未讓
      直行之原告先行。至乙○○雖辯稱伊係依號誌左轉，係原告闖紅燈致發生事故
      等語，然本件之撞擊點在交岔路口中心點之東北側，而乙○○之曳引車係車身
      右側中央部位被撞擊，可見兩車相撞時，乙○○之曳引車已行駛至該撞擊地點
      ，且在無任何煞車痕跡之情形下，繼續駛至茂大街後始停車，而原告自小客車
      之煞車痕起點係在交岔路口內，可見其於發現乙○○之曳引車左轉時已進入交
      岔路口內，洪泰鎮縱可依燈號左轉，在未能舉證證明原告係闖紅燈之情況下，
      即應讓已進入路口之原告先行。再者，本件肇事責任經送高雄市政府建設局車
      輛行車事故鑑定委員會鑑定結果，亦認被告所駕駛曳引車搶先左轉，違反道路
      交通安全規則第一百零四條第一項第四款規定，有該鑑定委員會八十九年七月
      二十七日八九高市車鑑字第五二四三號函可稽（見八十九年偵字第二六○三八
      號偵查卷），且乙○○之刑事責任部分，經刑事庭調查結果，亦認定其係疏未
      注意車前狀況及搶先左轉未讓直行車先行為肇事原因，而判處有期徒刑三月確
      定，有台灣高等法院高雄分院九十年交上易字第二六五號判決，及本院九十年
      度交易字第九五號判決在卷可稽，並經本院依職權調取該刑事卷查證明確，則
      乙○○就本件事故之發生，為有過失，堪以認定。又受僱人因執行職務，不法
      侵害他人之權利者，由僱用人與行為人連帶負損害賠償責任，為民法第一百八
      十四條第一項所明定，本件乙○○於事故發生時，係泰志公司之受僱人，並於
      執行職務中，為兩造所不爭執，而泰志公司亦未能就其對乙○○之選任及監督
      職務之執行已盡相當注意之情事為舉證證明，自應依上開規定負連帶賠償責任
      。
　　(三)原告於本件車禍發生後，經進行酒精濃度測試，其呼氣酒精濃度達○點二八MG
      ／L，業據證人即警員王進明於刑事庭（見刑事二審卷第三十三頁）審理到庭
      結證屬實，並有原告呼氣酒精濃度測定值一紙附於刑事卷可稽（見刑事二審卷
      第三十三、三十七頁），依道路交通安全規則第一百十四條第二款規定，已不
      得駕車；又原告所駕駛自用小客車之煞車痕長十三點五公尺，參酌「汽車煞車
      距離、行車速度及道路摩擦係數對照表」所示，該煞車痕之行車時速約在五十
      至五十五公里之間，再佐以原告煞車後，仍側撞被告之曳引車，並致其小客車
      車頭嚴重毀損，足見在小客車煞車十三點五公尺後，仍未煞停，以此情節即判
      斷，其當時行車速度顯在六十公里以上行駛，則原告顯有酒後超速行駛，復未
      注意車前狀況，並隨時採取必要安全措施之疏失，其就本件事故之發生，亦有
      過失，應堪認定。
六、原告得請求被告賠償之金額為若干？
　　(一)按因故意或過失，不法侵害他人之權利者，負損害賠償責任，民法第一百八十
　　　四條第一項定有明文。本件被告就事故發生既有過失，並致原告受有損害，則
　　　原告依據侵權行為之法律關係，請求被告連帶賠償其損害，即屬有據。茲就原
告請求損害賠償之項目、金額，及依法應予扣除之部分，分別審酌如下：
　　１醫療費用部分：
      原告主張只請求其因本件車禍受傷所支出醫療費用之自付額六萬七千九百元，
      為被告所不爭執（見九十二年二月二十一日言詞辯論筆錄），且有醫療費收據
      、高雄市立小港醫院九十一年七月二十六日（九一）高醫港秘字第一一○一號
      函暨所附醫療費用明細單及安泰醫院九十一年七月十五日醫總字第二一四七號
      函暨所附醫療費用清單附卷可稽，經核其項目及費用，均屬必要，應予准許。
　　２喪失勞動能力損失部分：
      按不法侵害他人之身體或健康者，對於被害人因此喪失或減少勞動能力或增加
      生活上之需要時，應負損害賠償責任，民法第一百九十三條第一項定有明文。
      本件原告主張其於事故前係任職於聖旗機械工程有限公司（下稱聖旗公司），
      每月薪資三萬五千元，以喪失或減少三十七年九個月之勞動能力計算損害額為
      七百十一萬三千五百零二元；被告則抗辯應以原告向勞保局投保之薪資一萬六
      千五百元為計算依據。查依原告所提出其於聖旗公司任職之薪津及扣繳明細表
      顯示，原告於八十九年一月至五月，每個月各領月薪三萬五千元，而本件車禍
      發生於八十九年六月五日，其六月份只領薪資一萬五千元；又經本院依職權向
      財政部高雄市國稅局調取原告於八十九年度綜合所得稅各類所得資料清單顯示
      ，其於八十九年間自聖旗公司共領取薪資二十萬二千八百元；另依職權向聖旗
      公司函詢結果，原告於該公司擔任臨時配管工、日薪一千四百元，八十九年六
      月五日車禍發生後，至九十一年七月二十五日始再回到該公司擔任雜工、日薪
      五百元，有薪津及扣繳明細表、財政部高雄市國稅局九十一年三月五日財高國
      稅資字第○九一○○一一五○四號函所附原告八十九年度綜合所得稅各類所得
      資料清單、聖旗公司之陳報狀附卷可稽，經以上開三項資料綜合研判，原告於
      八十九年間僅在聖旗公司工作至六月五日，共領二十萬二千八百元，換算為日
      薪亦為一千四百元左右，而向勞工保險局投保所陳報之薪資額，因僅屬計算保
      費及給付保險金時之依據，且涉及勞工及僱主應負擔之數額，難免與實際給付
      之薪資有所差距，本院經斟酌結果，認以原告主張之每月三萬五千元，較為相
      當。又原告係於六十七年十月十日生，於本件事故發生（八十九年六月五日）
      時為二十一歲又七個月餘，經本院協商結果，兩造均同意以三十七年九個月為
      喪失勞動能力之期間、殘廢等級為第六等級，及喪失勞動能力程度為百分之五
      十四計算勞動能力損害之依據（見本院九十二年二月二十一日言詞辯論筆錄）
      ，則依霍夫曼式計算結果，原告一次得請求被告賠償之喪失勞動能力損害額為
      四百八十八萬四千七百六十二元（計算式：35,000x54%x12=226,800，226800x
　　　21.00000000 +226800x0.75x（21.00000000-00.00000000）=4,884,762）。原
      告請求之金額在四百八十八萬四千七百六十二元之範圍內，應予准許，逾此範
      圍之請求，應予駁回。
　　３非財產上損害賠償部分：
　　　按不法侵害他人之身體、健康、名譽、自由、信用、隱私、貞操，或不法侵害
      其他人格法益而情節重大者，被害人雖非財產上之損害，亦得請求賠償相當之
      金額，民法第一百九十五條第一項前段定有明文。本件原告於車禍發生當時為
      尚未滿二十二歲（六十七年十月十日生，八十九年六月五日發生車禍），正值
      青壯年，且於聖旗公司擔任技術性配管工，因本件車禍受有右肱骨骨折、右側
      脛腓骨骨折、左側股骨骨折、右橈骨神經損傷之傷害，且其右手骨折術後，橈
      神經麻致功能喪失，手腕關節機能永久完全喪失而成為中度肢障，並領有殘障
      手冊，目前因手腳行動不便無法再從事需技術性之配管工作，改從事雜工負責
      清潔之工作，則其精神自受到相當的痛苦。查原告為高中畢業、目前於聖旗公
      司擔任雜工、日薪約為五百元，名下無財產；乙○○則擔任司機，八十九年之
      全年薪資所得為二十萬四千元，有房屋一棟，另泰志公司之資本額為一千五百
      萬元，資產有各式車輛二十餘輛，此業經本院分別向財政部高雄市國稅局小港
      稽徵所、台灣省中區國稅局南投縣分局及高雄市國稅局查詢屬實，並有各該機
      關檢送之財產歸戶資料及財產目錄在卷可稽，本院斟酌兩造之身分、地位、經
      濟狀況及原告受傷之程度等一切情狀，認原告請求二百萬元慰撫金，尚嫌過高
      ，應以八十萬元為適當，逾此部分之請求，則屬無據。
　　４按損害之發生或擴大，被害人與有過失者，法院得減輕賠償金額，或免除之，
      民法第二百二十七條第一項定有明文。本件原告對於事故之發生，與有過失，
      已如前述。本院審酌被告係違規左轉，且疏未注意車前狀況，而原告則係酒後
      超速行駛，亦疏未注意車前狀況等情狀，認過失比例以被告十分之六，原告十
      分之四為之比例為適當，依此比例計算結果，原告所得請求之金額三百四十五
      萬一千五百九十七元（計算式 (67,900+4,884,762+800,000)x0.6=3,451,597
      ）。又按保險人依強制汽車責任保險法給付之保險金，視為加害人或被保險人
      損害賠償金額之一部分，加害人或保險人受賠償請求時，得扣除之為強制汽車
      責任保險法第三十條所明定。本件原告業受領強制汽車責任保險金三十五萬九
      千六百一十元，為其所陳明，則原告得請求之金額扣除此數額後，應為三百零
      九萬一千九百八十七元（3,451,597-359,610= 3,091,987）。
七、綜上所述，本件原告依侵權行為之法律關係，請求被告應連帶給付之金額在三百
    零九萬一千九百八十七元，及自九十一年七月五日起至清償日止，按年息百分之
    五計算之利息之範圍內，為有理由，應予准許，逾此範圍外之請求，則屬無據，
    應予駁回。
八、本件事證已臻明確，兩造其餘攻擊防禦方法，核與本件判決結果無影響，爰不逐
    一論述，併此敘明。
九、兩造均陳明願供擔保，請准為假執行或免為假執行之宣告，經核原告勝訴部分，
    均無不合，爰分別酌定相當之擔保金額准許之；至於原告敗訴部分，其假執行之
    聲請，即失所附麗，應予駁回。
十、結論：本件原告之訴，為一部有理由，一部無理由，依民事訴訟法第七十九條但
    書、第八十五條第二項、第三百九十條第二項、第三百九十二條，判決如主文。
中　　　華　　　民　　　國　　九十一　　年　　　三　　　月　　　七　　　日
                              臺灣高雄地法院民事第一庭
~B審判長法　　　官  林紀元
~B　　　法　　　官  蘇姿月
~B　　　法　　　官　陳月雯
右為正本係照原本作成。
如對本判決上訴，須於判決送達後廿日內向本院提出上訴狀（須附繕本）。
中　　　華　　　民　　　國　　九十一　　年　　　三　　　月　　　七　　　日
~B　　　法院書記官　陳展榮
